臺北高等行政法院判決
　　　　　　　　　　　　　　　　　　 94年度簡字第00714號
原　　　告　甲○○○
被　　　告　臺北市政府
代　表　人　乙○○市長）住同.
上列當事人間因就業服務法事件，原告不服行政院勞工委員會中
華民國94年6月20日勞訴字第0940022450號訴願決定，提起行政
訴訟。本院判決如下：
　　主  文
原告之訴駁回。
訴訟費用由原告負擔。
　　事實及理由
一、原告主張：
    (一)菲律賓籍外國人VALDEZ JAEL BANTILO（下稱V君）自行直
      接登門自薦，並自稱為居臺外籍新娘，因可使用標準國語
      溝通，且自訴其生活困境而加以臨時聘僱，原告在不知情
      下受騙，並非主動委託仲介公司代覓非法勞工，或明知其
      為非法勞工而雇用之，且原告係因同情V君處境而被動聘
      用4次，故原告在本件應視為善意第三者，而原告並非長
      期約聘，又如何能查證其身分。
    (二)依就業服務法57條規定，所謂「聘僱」行為應以「現行犯
      」論之。本件處分係於雇用2年後，故應已無「聘僱」行
      為存在云云。
    聲明：訴願決定、復查決定及原處分均撤銷。
          訴訟費用由被告負擔。
二、被告辯稱：
    (一)就業服務法所規範之對象，並未限制大型企業或工廠經營
      者始有適用，舉凡一般家庭類、學校、依法立案之短期補
      習班、海洋漁撈工作業者，均應其受規範，先予敘明。
    (二)原告其情雖有可憫之處，惟違法事證明確，且原告對於違
      法行為係出於主觀上之故意所為，又未核對V君之身分即
      加以僱用，尚無法據為免責之事由。
    (三)是否為臨時僱用戒長期聘僱，在法律上之評價並無不同；
      詳言之，就業服務法上之聘僱關係，其必要之點在於契約
      雙方當事人是否對於對於「聘僱」契約內容有所合意而定
      ，至於聘僱期間之久暫，並無礙於聘僱關係成立與否之認
      定；再者，雇主聘僱未經可之外國人從事工作，亦不限於
      是否為案發當時現時之行為等語。
    聲明：駁回原告之訴。
          訴訟費用由原告負擔。
三、按為保障國民工作權，聘僱外國人工作，不得妨礙本國人之
    就業機會、勞動條件、國民經濟發展及社會安定；除本法另
    有規定外，外國人未經雇主申請許可，不得在中華民國境內
    工作；雇主聘僱外國人不得有下列情事：一、聘僱未經許可
    、許可失效或他人所申請聘僱之外國人；違反…第57條第1
    款…規定者，處新臺幣15萬元以上75萬元以下罰鍰，就業服
    務法第42條、第43條、第57條第1款及第63條第1項各定有明
    文。
四、本件原告於92年至93年間，聘僱他人所申請聘僱之菲律賓籍
    外國人V君，於北市○○○路145巷26號之自宅內，從事清潔
    打掃之工作，案經台北縣政府警察局板橋分局於94年1月23
    日循線查獲，該分局遂於94年2月25日以北縣警板外字第
    0940006638號函將全案移送被告核處，案經被告審查屬實，
    乃依就業服務法第57條第1款及第63條第1項規定，於94年3
    月23日以府勞二字第09412428100號處分書，處原告罰鍰新
    台幣（下同）15萬元。原告不服，提起訴願，亦遭駁回等情
    ，為兩造所不爭，且有原處分及訴願決定書等件原本附訴願
    機關卷可稽。
五、原告主張其在不知情下受騙，並非主動委託仲介公司代覓非
    法勞工或明知其為非法勞工而雇用之，故應為善意第三者；
    且依就業服務法57條規定，本件處分係於雇用2年後，故應
    已無「聘僱」行為存在云云，惟其主張為被告所否認。被告
    則稱，原告對於違法行為係出於主觀上之故意所為，又未核
    對V君之身分即加以僱用，尚無法據為免責之事由；且雇主
    聘僱未經可之外國人從事工作，並不限於案發當時現時之行
    為等語，資為爭議。
六、經查，本件依原告於94年2月17日之偵訊筆錄所稱，該名外
    勞於去年不定時在我家打掃室內約3至4次，沒人仲介，是她
    自己來的，每次付她1千元。因當時正在申請外勞，在那期
    間僱用她幾次等語，核與V君於94年2月21日之偵訊筆錄所稱
    ，我自己向甲○○○應徵，負責打掃雇主家裡，每週1次，
    從2003年至2004年，期間約1年，她付我1次1千元等語，情
    節相符，有臺北縣政府板橋分局之該等偵訊筆錄影本附原處
    分卷可稽，且原告亦於起訴狀自承上開違法情事。綜上，勞
    雇雙方對於V君從事打掃等勞務及原告支薪等事實均坦承不
    諱，是以雙方有聘僱關係存在之事實，洵堪認定。
七、又就業服務法第57條第1款明文禁止雇主非法聘僱未經許可
    、許可失效或他人所申請聘僱之外國人從事工作，旨在保障
    國民工作權、維持社會秩序，避免妨礙本國人之就業機會、
    勞動條件、國民經濟發展及社會安定，故就業服務法對於聘
    僱外國人從事工作，係採「申請許可制」，此揆諸該法第43
    條之規定即明。是以原告未依就業服務法之規定申請許可，
    即聘僱V君從事工作，已違反法律上之義務，且其違規之行
    為，並不以查獲當時之行為為限。本件原告並未舉證證明自
    己無過失，其主張為善意之第三者，且被查獲時已無聘僱非
    法外勞之違規行為云云，核屬卸責之詞，並不足採。
八、從而，被告以原告聘僱逃逸之外勞V君，違反就業服務法第
    57條第1款之規定為由，處以15萬元之罰鍰，於法並無違誤
    。訴願決定遞予維持，亦無不合。原告徒執前詞，訴請撤銷
    ，為無理由，應予駁回。原告另聲明請求撤銷「復查決定」
    ，核屬贅列，併此敘明。
據上論結，本件原告之訴為無理由，依行政訴訟法第236條、第
233條第1項、第98條第3項前段，判決如主文。
中　　華　　民　　國　　94　　年　  11　　月　 30  　 日
                  　　　　 第五庭　法　官  蕭忠仁
上為正本係照原本作成。
本件以訴訟事件所涉及之法律見解具有原則性者為限，始得於本
判決送達後20日內向本院提出上訴狀並表明上訴理由，如已於本
判決宣示後送達前提起上訴者，應於判決送達後20日內補具上訴
理由（均按他造人數附繕本），且經最高行政法院許可後方得上
訴。
中　　華　　民　　國　　94　　年　  11　　月　 30  　 日
 　　  　　　　　　　   　　　     書記官  蕭純純
